【裁判字號】    97,聲判,93
【裁判日期】    970918
【裁判案由】    聲請交付審判
【裁判全文】
臺灣臺北地方法院刑事裁定              97年度聲判字第93號
聲  請  人  甲○○
代  理  人  潘銘祥律師
被      告  丙○○
            乙○○
上聲請人因被告偽造文書案件，不服臺灣高等法院檢察署中華民
國九十七年五月二十三日，九十七年度上聲議字第二七０九號駁
回聲請再議之處分（原不起訴處分案號：臺灣臺北地方法院檢察
署九十七年度偵字第四三二四號），聲請交付審判，本院裁定如
下：
    主  文
聲請駁回。
    理  由
一、按告訴人不服上級法院檢察署檢察長或檢察總長認為再議無
    理由而駁回之處分者，得於接受處分書後十日內委任律師提
    出理由狀，向該管第一審法院聲請交付審判；法院認為交付
    審判之聲請不合法或無理由者，應駁回之，刑事訴訟法第二
    百五十八條之一、第二百五十八條之三第二項前段分別定有
    明文。
二、查本件聲請人甲○○前向臺灣臺北地方法院檢察署檢察官對
    被告丙○○、乙○○提出偽造文書等罪之告訴，經該署檢察
    官以九十七年度偵字第四三二四號為不起訴處分後，聲請人
    不服而聲請再議，經臺灣高等法院檢察署檢察長認再議為無
    理由，而以九十七年度上聲議字第二七０九號處分書駁回再
    議之聲請，告訴人於九十七年六月三日收受臺灣高等法院檢
    察署處分書後，於同月十二日向本院聲請交付審判。
三、本件告訴人聲請交付審判意旨詳如附件所載。另被告陳鴻輛
    、乙○○均堅決否認有何偽造文書犯行，被告丙○○辯稱；
    新店建設股份有限公司（下稱新店建設）內部採分層管理，
    此事係交由乙○○處理，伊實不知情；被告乙○○則辯稱：
    該份文件僅為確認開發案之土地範圍，尚未達實質審核階段
    ，並無偽造文書犯行等語。經查：
 （一）被告二人涉犯刑法第二百十四條使公務員登載不實部分
       ：
       (1)按刑法第二百十四條所謂使公務員登載不實事項於公
         文書罪，須經他人之聲明或申報，公務員即有登載之
         義務，並依其所為之聲明或申報予以登載，而屬不實
         之事項者，始足構成，若其所為聲明或申報，公務員
         尚須為實質之審查，以判斷其真實與否，始得為一定
         之記載者，即非本罪所稱之使公務員登載不實，最高
         法院七十三年臺上字第一七一０號判例意旨可資參照
         。
       (2)本案被告丙○○及案外人陳玉桂於九十五年七月四日
         與「祭祀公業王合和」就該東湖段七小段四一四、四
         一五、四一六、四一七、四一八及四三五地號等土地
         簽訂買賣契約書，並同時支付新臺幣（下同）一億元
         予該祭祀公業，有土地買賣契約書及面額五千萬元之
         支票影本二紙附卷可稽（見臺灣臺北地方法院檢察署
         九十六年度他字第八八九七7號卷第七至十三頁），可
         認為真實，而丙○○及陳玉桂依約本得請求該祭祀公
         業辦理各該土地之所有權移轉登記或選定第三人為登
         記權利人，核先敘明。
       (3)再被告二人係以新店建設名義，依都市更新條例第十
         條規定，就臺北市政府劃定之更新單元，或依所定更
         新單元劃定基準自行劃定更新單元，舉辦公聽會，擬
         具事業概要，連同公聽會紀錄，向臺北市政府申請核
         准，以便自行組織更新團體實施該地區之都市更新事
         業，並由臺北市政府於九十六年五月十日以府都新字
         第０九六三０三九四六００號函予以核准，有該函文
         附卷可證。而依都市更新條例第十條規定，臺北市政
         府對於被告二人以新店建設名義提出之申請案及申請
         文書，本即應合於業務執掌下，進行實質審核以為准
         駁，並非申請人申請後即逕為登載，是臺北市政府方
         於審核後，以前揭函文核准新店建設之更新案。甚而
         函文說明第七項更載記「請依都市更新條例第五十四
         條規定，自獲准之日起一年內，由實施者擬定本更新
         單元都市更新事業計畫送本府依程序審議」等語，（
         見八八九七號卷卷第九五至一百頁，一七五頁），且
         聲請人於九十七年四月二十六日提出之刑事補充再議
         理由狀檢具之聲證三臺北市都市更新處九十六年十月
         二日北市都新事字第０九六三０九四三八００號函亦
         載明「…該更新案係由合法建築物所有權人新店建設
         股份有限公司，依都市更新條例第十條規定擬具事業
         概要申請實施都市更新事業（非丙○○君以土地所有
         權人申請）。本處審查該案之同意書係依據申請人檢
         附土地及建物登記謄本所載資料，本案土地及建物所
         有權人同意比例符合都市更新條例第10條規定（超過
         十分之一），本處依法辦理相關程序…」等情，益證
         申請人所提出之都市更新事業概要案，均需由公務員
         為實質審查。
       (4)縱上所述，是被告二人縱於申請文件上為不實之登載
         ，因主管機關須為實質審查，所為即與刑法第二百十
         四條條之罪嫌無涉。
 （二）被告二人涉犯刑法第二百十五條業務上登載不實部分：
       經查被告二人於製作「擬定臺北市○○區○○段七小段
       416號等10筆土地土地都市更新事業概要案」文書時，確
       實載有「本案預計採協議合建方式進行更新，故無此費
       用」等文字，為被告二人於偵查中坦承不諱，復有該文
       書附卷可證，而「擬定臺北市○○區○○段七小段416號
       等10筆土地土地都市更新事業概要案」之申請人為新店
       建設，並非「王合和祭祀公業」出售土地之相對人丙○
       ○及陳玉桂，而新店建設為公司組織，於法律上有獨立
       之法人格，是對新店建設而言，丙○○及陳玉桂仍屬地
       主身分，則新店建設於出具「擬定臺北市○○區○○段
       七小段416號等10筆土地土地都市更新事業概要案」文書
       時，載記「本案預計採協議合建方式進行更新，故無此
       費用」等文字，尚無不實之處，且聲請人亦無證據證明
       新店建設如何有不實之情形，自難認被告二人有涉犯上
       開業務登載不實罪。
四、再本件聲請人即告訴人指訴被告涉犯偽造文書認為臺灣臺北
    地方法院檢察署不起訴處分書及臺灣高等法院檢察署再議處
    分書有如附件聲請交付審判狀之理由未審酌，而向本院聲請
    交付審判，惟經本院依職權調閱原偵查卷宗，依其卷內資料
    ，審酌臺灣臺北地方法院檢察署所為不起訴處分及臺灣高等
    法院檢察署聲請再議處分書，已就聲請人提出之告訴理由予
    以斟酌，詳予調查卷內所存證據，並詳加論述所憑證據及其
    認定之理由，原處分書所載證據取捨及事實認定之理由，並
    無違背經驗法則或論理法則情事，經原臺灣臺北地方法院檢
    察署檢察官及臺灣高等法院檢察署檢察長，以被告犯罪嫌疑
    不足而予以不起訴處分及駁回再議之聲請，其認事用法，並
    無不當，而告訴人於聲請交付審判狀中所指各節，乃屬個人
    片面自為推論之詞，均無所據，其聲請交付審判意旨猶執前
    詞，並無足採。
    本件聲請為無理由，應予駁回。
五、依刑事訴訟法第二百五十八條之三第二項前段，裁定如主文
    。
中    華    民    國    97    年    9     月    18    日
            刑事第八庭  審判長法  官  陳  德  民
                              法  官  陳  芃  宇
                              法  官  楊  蕙  芬
上正本證明與原本無異。
本裁定不得抗告。
                              書記官  黃  鈴  容
中    華    民    國    97    年    9     月    18    日


司法院資訊處製作；財團法人民間司法改革基金會備份。
